【裁判字號】    90,台上,2162
【裁判日期】    900412
【裁判案由】    違反毒品危害防制條例
【裁判全文】
最高法院刑事判決                                九十年度台上字第二一六二號
    上  訴  人  丙○○
                甲○○
                乙○○
右上訴人等因違反毒品危害防制條例案件，不服台灣高等法院中華民國八十九年十月
五日第二審更審判決（八十九年度上更(一)字第七九六號，起訴案號：台灣板橋地方法
院檢察署八十八年度偵字第四六二五號、第四九一八號、第六二六三號），提起上訴
，本院判決如左：
    主  文
原判決撤銷，發回台灣高等法院。
    理  由
本件原判決認定上訴人甲○○、丙○○及乙○○，均明知安非他命係第二級毒品，不
得非法販賣、持有，竟共同意圖販賣牟利。因陳冠良（業經判決確定）知悉甲○○有
大量之安非他命來源，乃與佯欲購買價格新台幣（下同）二十一萬元、重達七台兩安
非他命之警員張慶義談妥後，約定在台北縣新莊市○○路之合作金庫前交易。陳冠良
即於民國八十八年二月十三日下午通知甲○○，甲○○即通知丙○○，由丙○○在車
內以電話通知亦有相同犯意綽號「校長」之成年男子，攜帶其前自行購入之七兩安非
他命前來。丙○○即駕駛ＡＨ─九五九六號自用小客車，偕同乙○○前往台北縣中和
市○○路搭載甲○○，途中遇攜貨駕駛計程車前來之「校長」後，乃指示乙○○換乘
「校長」之計程車，逕赴現場接應。並於同日下午六時許，至中和市搭載甲○○，再
駛往新莊市。同日晚上七時三十分許，甲○○抵達合作金庫旁之新莊市○○街十五巷
一號二樓空屋，經查驗張慶義攜有款項後，即與陳冠良及張慶義行至合作金庫前，一
起坐入ＡＨ─九五九六號自用小客車內，丙○○向張慶義確認買賣之價格、重量及所
攜款項後，旋以電話指示坐在中興街巷內計程車等候之乙○○，將「校長」內裝七包
安非他命之塑膠袋送來，乙○○依指示走近將之丟入上開小客車內，交予丙○○後，
仍回計程車與「校長」在巷內監視。丙○○及甲○○將塑膠袋內之安非他命拿出一包
予張慶義觀看，因互就毒品之重量及成分爭執，乃依張慶義提議偕陳冠良、甲○○等
人改至前開二樓之空屋內交易，丙○○進屋後除將七包安非他命置於桌上外，並自張
慶義手中接過二十五萬元，點數價款時，即為表明身分之張慶義，及埋伏監控之台北
縣警察局新莊分局逮捕，當場扣得丙○○所有供販賣之安非他命七包（毛重共二五六
點三六公克、總淨重二四七點八八公克、驗餘淨重計二四五點八八公克），暨前開Ａ
Ｈ─九五九六號自用小客車，而販賣未遂等情。因而撤銷第一審關於上訴人等之判決
，改判論處上訴人等共同販賣第二級毒品未遂罪刑，固非無見。
惟查：刑事審判旨在實現刑罰權之分配的正義，故法院對有罪被告之科刑，應符合罪
刑相當之原則，使輕重得宜，罰當其罪，以契合社會之法律感情，此所以刑法第五十
七條明定科刑時應審酌一切情狀，尤應注意該條所列十款事項以為科刑輕重之標準，
使罪刑均衡。如偏執一端，致失出失入，即難謂為適法。原判決撤銷第一審論處甲○
○、丙○○共同連續販賣第二級毒品，及乙○○共同販賣第二級毒品罪刑，改判論處
上訴人等共同販賣第二級毒品未遂罪名，雖於理由中論述「均應依刑法第二十六條規
定，按既遂犯之刑減輕之」 (見原判決第十六頁第十至十一行 )，然於量刑時係將第
一審分別諭知甲○○、丙○○、乙○○有期徒刑八年三月、八年六月及七年六月，改
判諭知有期徒刑七年三月、八年四月及七年二月，其中丙○○、乙○○依未遂犯減輕
後，竟與第一審依共同連續販賣、共同販賣而量處之刑期，僅分別減少二月、四月，
而與原審前審依共同連續販賣、共同販賣而分別量處之有期徒刑八年四月、七年二月
則完全相同，甲○○亦僅較原審前審以既遂並依連續犯加重其刑後，減少諭知有期徒
刑三月。第一審及原審前審之判決關於上訴人等部分雖分別經原審及本院撤銷而不復
存在，惟原審所認定之罪名已屬較第一審及其前審為輕，乃竟諭知與其前審相同或相
差無幾及與第一審刑期極接近之判決，復未說明其理由，顯未就上訴人等及其一切情
狀，依刑法第五十七條規定為整體之評價，難謂與罪刑相當原則之旨意無悖，且有理
由不備之違法。又原判決並未認定上訴人等係連續犯，惟於據上論斷欄竟引用刑法第
五十六條之規定，亦嫌未洽。上訴意旨指摘原判決不當，非無理由，應認有發回更審
之原因。
據上論結，應依刑事訴訟法第三百九十七條、第四百零一條，判決如主文。
中      華      民      國     九十     年      四      月     十二     日
                              最高法院刑事第十一庭
                                  審判長法官  陳  炳  煌
                                        法官  陳  正  庸
                                        法官  楊  商  江
                                        法官  陳  世  雄
                                        法官  徐  文  亮
      右正本證明與原本無異
                                              書  記  官
中      華      民      國     九十     年      四      月     十八     日


司法院資訊處製作；財團法人民間司法改革基金會備份。
